【裁判字號】    98,交易,363
【裁判日期】    981012
【裁判案由】    公共危險
【裁判全文】
臺灣臺北地方法院刑事判決             98年度交易字第363號
公  訴  人  臺灣臺北地方法院檢察署檢察官
被      告  乙○○
上列被告因公共危險案件，經檢察官提起公訴（98年度偵字第
12142號、第 13838 號），本院判決如下：
    主  文
乙○○服用酒類，不能安全駕駛動力交通工具而駕駛，處有期徒
刑貳月，如易科罰金，以新臺幣壹仟元折算壹日；又服用酒類，
不能安全駕駛動力交通工具而駕駛，處有期徒刑月，如易科罰
金，以新臺幣壹仟元折算壹日。應執行有期徒刑肆月，如易科罰
金，以新臺幣壹仟元折算壹日。
    事  實
一、乙○○前曾於民國95年間因公共危險案件（酒醉駕車），經
    臺灣士林地方法院於96年2 月9 日以96年度交簡字第7 號判
    決判處罰金新臺幣（下同）50,000元確定；又於95年間因公
    共危險案件（酒醉駕車），經本院於96年1 月2 日以95年度
    北交簡字第3019號判決判處罰金80,000元確定，2 罪經減刑
    及定應執行之刑為罰金60,000元。猶不知悔改：
  (一)乙○○明知服用酒類將導致不能安全駕駛動力交通工具，卻
    於98年5 月8 日凌晨2 時許，在臺北市○○路某處飲用啤酒
    後，已達不能安全駕駛動力交通工具之程度，竟仍騎乘車牌
    號碼：BPX －918 號重型機車行駛於道路上，而於98年5 月
    8 日凌晨3 時46分許，行經臺北市○○○路133 巷巷口為警
    攔檢，並經警員對乙○○施以酒精濃度測試，其呼氣酒精濃
    度達每公升1.06毫克。
  (二)乙○○明知服用酒類將導致不能安全駕駛動力交通工具，卻
    於98年5 月23日21時許至98年5 月24日凌晨1 時許，在臺北
    市○○○路某處飲用啤酒後，已達不能安全駕駛動力交通工
    具之程度，竟仍騎乘車牌號碼：FSA －987 號重型機車行駛
    於道路上，而於98年5 月24日凌晨5 時53分許，行經臺北市
    ○○○路133 巷30號前為警攔檢，並經警員對乙○○施以酒
    精濃度測試，其呼氣酒精濃度達每公升1.28毫克。
二、案經臺北市政府警察局中山分局報請臺灣臺北地方法院檢察
    署檢察官偵查。
    理  由
壹、證據能力
    按未經被告詰問之被告以外之人於偵查中向檢察官所為之陳
    述，依刑事訴訟法第159 條之1 第2 項之規定，原則上屬於
    法律規定為有證據能力之傳聞證據，於例外顯有不可信之情
    況，始否定其得為證據。是得為證據之被告以外之人於偵查
    中所為之陳述，因其陳述未經被告詰問，應認屬於未經合法
    調查之證據，並非無證據能力，而禁止證據之使用。惟是否
    行使詰問權，屬被告之自由，倘被告於審判中捨棄詰問權，
    或證人客觀上有不能受詰問之情形，自無不當剝奪被告詰問
    權行使之可言（參見最高法院98年度台上字第1032號判決意
    旨參照）。查證人葉敏裕、程尊蓮於偵查中之陳述，已依法
    具結（見98年度偵字第12142 號偵查卷第38頁、第39頁），
    且衡諸該等陳述之作成並無顯不可信之情況，因認具有證據
    能力。雖該等證人未經被告乙○○於偵查程序為詰問，然本
    院於準備程序及審理程序多次提示被告對證人葉敏裕、程尊
    蓮所為陳述有何意見及有何調查證據之聲請，被告始終未曾
    聲請詰問該等證人，應已捨棄對證人葉敏裕、程尊蓮之詰問
    權。而本院於審判期日依法定程序提示證人葉敏裕、程尊蓮
    之證述並告以要旨，而為合法調查後，自得採為證據。
貳、實體方面
一、茲就犯罪事實各項分述如下
  (一)犯罪事實欄一(一)所示之犯罪事實：
    訊據被告固坦承有於前揭時、地飲用酒類之事實，惟矢口否
    認有何不能安全駕駛動力交通工具之情事，辯稱：伊雖有飲
    酒，但沒有騎乘機車。伊當時只是坐在機車上等人云云。經
    查：
  (1)此部分事實，已經被告於警詢中坦承不諱（見98年度偵字第
    12142 號偵查卷第8 頁、第9 頁），核與證人即查獲警員葉
    敏裕於偵查中證述情節相符合（見98年度偵字第12142 號偵
    查卷第31頁至第33頁），並有卷附酒精濃度檢測單、刑法第
    185 條之3 案件觀察紀錄表、生理協調平衡檢測表、臺北市
    政府警察局舉發違反道路交通管理事件通知單在卷可稽（見
    98年度偵字第12142號偵查卷第14頁至第17頁）。
  (2)雖被告事後改稱：伊當時只是坐在機車上等人，並沒有騎乘
    機車云云。惟查：
    依被告於警詢中已供稱：伊於98年5 月8 日3 時29分許，
      在臺北市○○○路133 巷口南往北方向行駛為警攔停，伊
      騎乘車牌號碼：BPX －918 號重型機車。伊是在當日凌晨
      2 時許，在臺北市○○路某卡拉OK店內與朋友喝酒，伊約
      喝2 瓶金牌啤酒。伊不知道為何酒精濃度這麼高等語明確
      （見98年度偵字第12142 號偵查卷第8 頁、第9 頁）。
    又依證人即查獲警員葉敏裕於偵查中證稱：當日伊在119
      巷發現被告載1 個女子由南往北騎乘，伊即騎乘機車要上
      前攔，另有一台保安大隊警車也要攔，被告騎車騎到巷子
      ，保安警員沒有攔到，伊知道轄區內巷子都是單行道，伊
      在133 巷攔到被告。攔到被告時被告並沒有載人。伊攔到
      被告時被告有騎車，被告是騎機車從巷子另一頭過來等語
      （見98年度偵字第12142 號偵查卷第32頁），而證人葉敏
      裕僅為執行勤務之警員，與被告並無恩怨關係，此為被告
      所不否認，證人葉敏裕應無故意誣陷被告之必要，且證人
      葉敏裕前開證言內容更與被告於警詢中供述情節相符合。
    證人程尊蓮於偵查中雖附和被告供詞，陳稱：98年5 月8
      日凌晨有與被告在一起。當天是由伊騎機車載被告一起去
      送外賣等語（見98年度偵字第12142 號偵查卷第34頁），
      ，惟經檢察官再質問證人程尊蓮，關於機車由何人發動及
      如何取得該機車鑰匙時，證人程尊蓮則答稱：機車是由伊
      發動，鑰匙原是放在店內桌上等語，然此與被告供稱：機
      車鑰匙放在被告身上，且由被告發動機車等情（見98年度
      偵字第12142 號偵查卷第第35頁、第36頁），顯不相符，
      抑且，證人程尊蓮前開證詞，與卷附事證確有未合之處，
      證人程尊蓮前開陳述，應係故為迴護被告之詞，殊難採信
      。
    綜上，被告前開所辯，顯係卸責之詞，不足採信。
  (3)按交通部運輸研究所90年9 月24日運安字第900005854 號函
    所載呼氣中酒精濃度每公升含量為0.25毫克，即相當於血液
    中酒精濃度（BAC） 百分之0.05，且依該函所附該所79年「
    駕駛人行為反應之研究－酒醉駕車對駕駛行為之分析研究」
    指出：BAC 達百分之0.03至百分之0.05時，對駕駛能力之
    影響為：多數駕駛人心境逐漸變幻不定，視覺與反應靈敏性
    減弱，對速度及距離的判斷力差。對心理行為之影響為：觀
    察力逐漸欠缺，心情漸趨輕鬆，自信心增加，多話，精神狀
    態處於陶醉感。BAC 到達百分之0.05至百分之0.08時，對
    駕駛能力之影響為：反應遲鈍，駕駛能力受損，遲而不決或
    決而不行。對心理行為之影響為：情緒鬆弛，感情與行為趨
    向誇張，肌肉不協調，精神處於興奮狀態。BAC 到達百分
    之0.08至百分之0.15時，對駕駛能力之影響為：判斷力嚴重
    受到影響，體能與精神協調受損，駕駛之體能困難增加。對
    心理行為之影響為：產生情緒異常現象，步伐不平穩，言語
    不清，反應惡劣，記憶及判斷力受損，精神處於錯亂狀態。
    BAC 超過百分之0.15時，對駕駛能力之影響為：視線搖晃
    ，駕駛已進入恍惚狀態，判斷及理解遭到扭曲，駕駛不穩定
    。對心理行為之影響為：意識不明，嘔吐，站、走及講話困
    難，責任感喪失，精神處於麻痺狀態。BAC 超過百分之0.
    5 時，對駕駛人能力之影響為：無法開車。對心理行為之影
    響為：爛醉如泥，失去知覺可能致死，精神處於昏睡狀態。
    查本件被告經施以酒精濃度測試，其呼氣酒精濃度達每公升
    1.06毫克，依上開說明，被告本次飲酒後，顯已達不能安全
    駕駛之程度。
  (二)犯罪事實欄一(二)所示之犯罪事實，業經被告於本院審理時坦
    承不諱（見本院98年9 月28日審判筆錄第6 頁），核與證人
    即查獲警員甲○○於本院審理中證述情節相符合（見本院98
    年9 月28日審判筆錄第2 頁至第3 頁），並有卷附酒精濃度
    檢測單、刑法第185 條之3 案件觀察紀錄表、生理協調平衡
    檢測表、臺北市政府警察局舉發違反道路交通管理事件通知
    單在卷可稽（見98年度偵字第13838 號偵查卷第12頁至第14
    頁）。足徵被告前開自白與事實相符合。
  (三)綜上，本件事證已經明確，被告犯行堪予認定，應依法論科
    。
二、核被告於如犯罪事實欄一(一)所為係犯刑法第185 條之3 公共
    危險罪；於如犯罪事實欄一(二)所為係犯刑法第185 條之3 公
    共危險罪。被告所犯上開2 罪，犯意各別，行為互殊，所犯
    構成要件不同，應分別論罪，合併處罰。爰審酌被告飲酒後
    已達不能安全駕駛動力交通工具之程度，猶駕駛車輛行駛於
    道路上，危及道路安全，枉顧其他用路人生命、財產之安全
    ，所為誠屬非是，參以被告犯罪後之態度等一切情狀，分別
    量處如主文所示之刑，並俱諭知易科罰金之折算標準，及定
    應執行之刑，並諭知易科罰金之折算標準。
據上論斷，依刑事訴訟法第299 條第1 項前段，刑法第185 條之
3 、第41條第1 項前段、第51條第5 款，刑法施行法第1 條之1
，判決如主文。
本案經檢察官楊婉鈺到庭執行職務
中    華    民    國    98    年    10    月    12    日
                          臺灣臺北地方法院刑事第十七庭
                                     法  官   賴淑美
上正本證明與原本無異。
如不服本判決應於收受送達後10日內向本院提出上訴書狀，並應
敘述具體理由；其未敘述上訴理由者，應於上訴期間屆滿後20日
內向本院補提理由書（均須按他造當事人之人數附繕）「切勿逕
送上級法院」。
                                     書記官   許翠燕
中    華    民    國    98    年    10    月    16    日
附錄本件判決論罪科刑法條全文：
中華民國刑法第185條之3
服用毒品、麻醉藥品、酒類或其他相類之物，不能安全駕駛動力
交通工具而駕駛者，處1 年以下有期徒刑、拘役或科或併科15萬
元以下罰金。


司法院資訊處製作；財團法人民間司法改革基金會備份。
